【裁判字號】    97,簡上,482
【裁判日期】    971222
【裁判案由】    傷害
【裁判全文】
臺灣桃園地方法院刑事判決             97年度簡上字第482號
上  訴  人
即  被  告  甲○○○
選任辯護人  薛欽峰律師
上列上訴人即被告因傷害案件，不服本院刑事庭97年度桃簡字第
996 號，民國97年5 月13日第一審刑事簡易判決（聲請簡易判決
處刑案號：97年度偵字第5540號），提起上訴，本院合議庭為第
二審判決如下：
    主      文
上訴駁回。
    事實及理由
一、本案經本院合議庭審理結果，認原審簡易判決以上訴人即被
    告甲○○○犯刑法第277 條第1 項之傷害罪，判處拘役50日
    ，並諭知易科罰金折算之標準為以新臺幣（以下同）1,000
    元折算1 日，認事用法及量刑均無不當，應予維持，並引用
    原審簡易判決書記載之事實、證據及理由（如附件）。
二、本件上訴人即被告上訴意旨略以：關於被告在「紅磚厝卡拉
    OK」店內毆擊告訴人乙○○乙節，僅有告訴人乙○○單方之
    指述，並無積極證據證明，僅憑臺北縣樹林市私立仁愛醫院
    之診斷證明書、店外光碟畫面翻拍照片及告訴人乙○○之隻
    字片語，逕擬制告訴人乙○○所受傷害為被告所為，於法有
    悖。且本件案發地點位於桃園縣龜山鄉，告訴人乙○○竟捨
    桃園縣龜山鄉鄰近的醫療院所，而遠赴臺北縣之私立醫療院
    所診治，實難謂無可疑之處。原審未勘驗重要證物即攝影光
    碟，僅以光碟翻拍照片遽行推測雙方爭執過程，過於簡略，
    顯有草率之虞。另告訴人乙○○指稱被告使用菸灰缸、安全
    帽、雨傘攻擊部分亦屬不實，亦無何證據可佐，本件被告遭
    告訴人乙○○拖行至店外毆打時，確係處於弱勢之一方，無
    反抗空間，僅能任由告訴人乙○○以傷害之惡意頻施加暴力
    ，原審遽對被告依普通傷害罪論處，適用法律不無可議之處
    ，請求撤銷原判決改判無罪云云。
三、本院爰補充理由如下：
（一）證據能力方面：
      按刑事訴訟法採行直接審理原則及言詞審理原則，並保障
      被告之反對詰問權，於刑事訴訟法第159 條第1 項明定被
      告以外之人於審判外之言詞或書面陳述，除法律有規定者
      外，原則上不得作為證據。然為兼顧現實需要及真實之發
      現，乃本於例外從嚴之立場，許於具備必要性及可信性之
      特別情況下，例外地承認其有證據能力。而被告以外之人
      於檢察事務官、司法警察官或司法警察調查中所為之陳述
      ，基於實體發現真實之訴訟目的，依第159 條之2 規定，
      如與審判中之陳述不符時，經比較結果，其先前之陳述，
      相對具有較可信之特別情況，且為證明犯罪事實存否所必
      要者，或於審判中有第159 條之3 各款情形之一，經證明
      其調查中所為陳述具有可信之特別情況，且為證明犯罪事
      實之存否所必要者，則例外地賦與證據能力。次按刑事訴
      訟法第159 條之1 所規定被告以外之人於偵查中向檢察官
      所為之陳述，除顯有不可信之情況者外，得為證據。其立
      法理由係以偵查中對被告以外之人所為之偵查筆錄，或被
      告以外之人向檢察官所提之書面陳述，性質上均屬傳聞證
      據，且常為認定被告有罪之證據，自理論上言，如未予被
      告反對詰問、適當辯解之機會，一律准其為證據，似與當
      事人進行主義之精神不無扞格之處，對被告之防禦權亦有
      所妨礙，然刑事訴訟法規定檢察官代表國家偵查犯罪、實
      施公訴，依法有訊問被告、證人、鑑定人之權，且實務運
      作時，偵查中檢察官向被告以外之人所取得之陳述，原則
      上均能遵守法律規定，不致違法取供，其可信性甚高，為
      兼顧理論與實務，而對被告以外之人於偵查中向檢察官所
      為之陳述，除顯有不可信之情況者外，得為證據。乃同法
      第159 條第1 項所謂得作為證據之「法律有規定者」之一
      ，為有關證據能力之規定，係屬於證據容許性之範疇。而
      被告之反對詰問權係指訴訟上被告有在公判庭當面詰問證
      人，以求發現真實之權利，此與證據能力係指符合法律所
      規定之證據適格，而得成為證明犯罪事實存在與否之證據
      資格，性質上並非相同。茲就本案公訴人引為證明被告犯
      罪事實之證據方法，關於證據能力認定如下：
  １、證人即告訴人乙○○於警詢中所為陳述，為被告以外之人
      於審判外之陳述，屬傳聞證據，而被告之選任辯護人已就
      上開供述之證據能力提出爭執（見本院簡上卷第32頁），
      本院審酌該陳述作成之狀況，並考量證人乙○○於本院審
      理時業經傳喚到庭具結作證，並經檢、辯雙方為交互詰問
      ，因認證人乙○○於警詢所為之陳述，尚與刑事訴訟法第
      159 條之2 或第159 條之3 所定情形不相符合，復查無其
      他得例外取得證據能力之法律依據，前開證據方法應予排
      除。
  ２、證人乙○○於檢察官訊問時所為證述，為被告以外之人於
      審判外之陳述，屬傳聞證據，而被告之選任辯護人已就該
      供述之證據能力提出爭執（見本院簡上卷第32頁），本院
      審酌證人乙○○業經檢察官告知具結之義務及偽證之處罰
      後具結而為陳述，且並無何顯有不可信之情況，認得為本
      案證據。
  ３、除前述本院認定無證據能力，不得作為證據之證據方法外
      ，本案所引用之供述及非供述證據，經本院依法踐行調查
      證據程序，檢察官、被告及其選任辯護人均不爭執各該證
      據之證據能力，且亦查無依法應排除其證據能力之情形，
      是後述所引用證據之證據能力均無疑義。
（二）證人乙○○於本院審理時結證稱：被告係跟蹤其夫林國勝
      至伊店裡，當天林國勝先進來店內，隔差不多5 分鐘，被
      告就很急敲門，林國勝就從後門坐計程車跑掉，被告也有
      看到林國勝從後門逃走，伊一開店門被告就用右手搥伊左
      胸，邊槌邊打進去店裡，還抓伊頭髮，一直罵伊不要臉的
      女人，還說要將伊的臉毀容，被告都是罵台語，因被告穿
      雨衣，戴安全帽，伊要抓被告抓不到，就握被告的雙手，
      要制止被告抓伊頭髮，因被告一直抓伊頭髮及伊左胸的衣
      服，後來伊將被告雙手拉開，伊往後退，被告就在旁邊拿
      桌上的煙灰缸丟伊，伊用雙手擋臉，煙灰缸就打到伊上臂
      ，接著被告又往前抓伊頭髮，後來伊用手拉住被告的手，
      想把她往前推靠在牆壁上，門邊剛好有一支雨傘，被告就
      想要拿雨傘戳伊，伊就繼續拉著被告的雙手在掙扎，當時
      被告在店內打伊，都沒有人看到，後來伊將被告跘倒，一
      手拉被告的頭髮，一手抓被告雨衣，將被告拖出店外，被
      告手上還拿著雨傘在攻擊伊，伊有握住雨傘，防止被告攻
      擊，後來被告站起來，伊與被告2 人又互相抓頭髮，被告
      看到店對面的呂先生在看，就叫伊放手，說這樣難看，伊
      與被告就一起放手，伊告訴被告自己的丈夫要顧好，不要
      一直來伊店裡鬧，被告要離開時，還對伊說「賺吃的女人
      」（台語）。伊所受的傷勢，其中胸壁瘀傷係被告搥及抓
      伊所造成，左手肘及前臂挫傷係煙灰缸及雨傘戳造成的，
      因被告一直要抓伊的臉，所以伊用手擋住才造成的，右手
      手指及手背挫傷也是雨傘戳的，右手掌擦傷也是雨傘尖的
      部分戳傷的等語（見本院簡上卷第62-63 頁），核與證人
      乙○○於偵查中結證述：被告來撞門，伊開門後，被告進
      來就用拳頭打伊左胸，又拉伊頭髮，抓伊衣服，當時被告
      戴安全帽、穿雨衣，被告接著又拿桌上的煙灰缸往伊身上
      砸，伊用雙手去擋，伊左手臂因此受傷，被告又拿雨傘要
      打伊，伊跟被告拉扯，被告就跘倒了，因當時剛好在門邊
      ，所以就將被告拉出門外，被告還有罵伊「賺吃的查某」
      （台語）等情大致相符（參見臺灣桃園地方法院檢察署97
      年度偵字第5540號卷第28頁），而證人乙○○於案發當日
      至仁愛醫院診療結果，確受有胸壁瘀傷、左手肘及前臂挫
      傷、右手手指及手背挫傷及右手掌擦傷約0.3 公分等傷害
      ，並有仁愛醫院診斷證明書1 紙附卷可資佐證，證人乙○
      ○所受傷勢核與其證述與被告發生衝突、遭被告傷害經過
      ，並無何矛盾、扞挌之處。而本件證人乙○○證述遭被告
      傷害之地點係在其所經營之「紅磚厝卡拉OK」店內，而上
      開店內並未架設監視攝影器材，案發時亦無第三者在場，
      故被告、證人乙○○在上開店內所發生之爭執經過，實無
      從經由上開店外之監視錄影畫面窺知，惟經辯護人聲請，
      本院當庭勘驗上開店外之監視錄影光碟結果：被告用力敲
      門，門內無人應門，被告暫時離開，事後告訴人打開店門
      向外張望，被告即從鏡頭外走入鏡頭內進入店內。被告進
      入店內時間約有2 分鐘。被告進入店內約2 分鐘後，告訴
      人將趴在地上之被告拉出店外，被告遭告訴人拉出店外時
      ，頭上仍戴著安全帽，並非以手持安全帽扣環，惟被告手
      上持有進入店內前所未持有的雨傘，告訴人與被告拉扯該
      把雨傘，拉扯期間安全帽始自被告頭部掉落，在店外未見
      告訴人有揮手毆打被告之動作，但告訴人有拉被告頭髮的
      動作，另畫面顯示因告訴人位置遮住被告部分的身影，並
      未見被告有伸手拉扯告訴人頭髮的動作。雙方結束拉扯後
      ，告訴人進入店內，旋即丟出物品，畫面顯示有二個黑影
      自告訴人手中飛出，掉落在不同位置等情（參本院簡上卷
      第71-72 頁），固可認證人乙○○基於傷害之犯意，徒手
      將被告自上開店內拉出店外，拉扯被告之頭髮，2 人並在
      店外互相拉扯，被告因此亦受有左手擦傷、左臂挫傷、頭
      皮擦傷3 公分之傷害，且證人乙○○亦因前開傷害犯行，
      經本院以97年度桃簡字第996 號判決判處拘役40日，如易
      科罰金，以1,000 元折算1 日確定在案，惟此一事實尚不
      足為被告未在上開店內傷害證人乙○○之證據，或推認證
      人乙○○前開證述必屬虛偽。
（三）雖證人乙○○於本院審理時結證稱：伊將被告之安全帽脫
      下，被告仍用手拉住安全帽的扣環，並用安全帽左右揮動
      想要打伊，伊將被告拖去店外，被告手上還拿著安全帽在
      攻擊伊等情，此部分固與前揭勘驗結果不符，惟人之記憶
      ，本即難期對過往發生之所有事情，一概記憶清晰，無所
      遺漏，且難免隨時間之經過而有所衰減，甚至喪失記憶。
      憑藉記憶之供述證據，在其感知、記憶、陳述等過程中，
      皆有可能因供述者本身自己之因素或其他外在因素之影響
      ，導致供述內容失真，此乃記憶之先天限制，未可執此即
      率爾指為虛捏杜撰而完全拒斥，是以證人之前後陳述有部
      分不符，或與其他事證間有所歧異時，究竟何者為可採，
      法院仍得本其自由心證予以斟酌，如其基本事實之陳述與
      真實性無礙，仍得資為斷罪之依據，非謂一有不符，即認
      其全部供述為不可採。縱認證人乙○○前揭關於安全帽部
      分證述與事實不符，然本件被告於案發當日會至證人乙○
      ○所經營之「紅磚厝卡拉OK」店，乃為尋找其夫林國勝，
      已據被告自承在卷（見本院簡上卷第75頁），而被告抵達
      「紅磚厝卡拉OK」店時，該店尚未開始營業，觀諸被告用
      力拍打「紅磚厝卡拉OK」店門，見未有人應門後，隨即離
      開店門口，其後發現店門開啟後，即急忙跑至店門口，未
      及脫掉雨衣、安全帽即進入店內，可見被告確實急於尋找
      其夫林國勝，且認定其夫林國勝有至「紅磚厝卡拉OK」店
      ，則被告進入「紅磚厝卡拉OK」店後，盛怒之下，不由分
      說即出手毆打證人乙○○，尚與一般社會經驗法則相符，
      反觀被告如僅單純至「紅磚厝卡拉OK」店詢問其夫林國勝
      有無至該店，則證人乙○○身為經營者，僅需回答林國勝
      有或無至該店內即可，衡情亦無主動將被告壓在地上毆打
      之必要。又被告進入「紅磚厝卡拉OK」店時，手上並未持
      有雨傘，然其在被告將之拖至店外時，手中則緊握雨傘，
      且證人乙○○在店外亦一直與被告拉扯該把雨傘，其後該
      雨傘經2 人一番拉扯後掉落在地，以證人乙○○在將被告
      拖出「紅磚厝卡拉OK」店外後，一直處於較優勢之地位，
      若證人乙○○奪取該雨傘之目的乃係遂行其毆打被告之行
      為，大可拾撿起毆打被告，然被告、證人乙○○2 人在「
      紅磚厝卡拉OK」店外亦僅繼續互相拉扯，證人乙○○僅有
      拉扯被告頭髮，並未出手毆打被告，足見證人乙○○急欲
      從被告手中奪取該雨傘之原因，係被告在上開店內確曾使
      用該雨傘充為傷害證人乙○○之工具。再觀諸被告除受有
      左手擦傷、左臀挫傷、頭皮擦傷3 公分等傷勢外，其身上
      並無其他任何外傷，此有長庚紀念醫院診斷證明書1 份在
      卷為憑，更見被告所受上開傷勢，應係其遭證人乙○○拖
      出「紅磚厝卡拉OK」店外，並拉扯其頭髮所致，故被告辯
      稱：伊在「紅磚厝卡拉OK」店內遭證人乙○○壓在地上毆
      打，全身無力始拿店內雨傘支撐云云，無非卸責之詞，尚
      難憑採。
（四）至本件被告與證人乙○○在「紅磚厝卡拉OK」店內之時間
      ，依勘驗監視錄影光碟之結果僅有約2 分鐘，固與證人乙
      ○○在本院審理時證稱10分鐘以內等語，難認相符，惟每
      個人對於時間久暫之感受不一，本案之發生既未在證人乙
      ○○之預期內，更難以要求未刻意計算時間之證人乙○○
      ，在慌亂之情緒、情狀下，仍得準確估量案發時間究為幾
      分鐘。此外，以「紅磚厝卡拉OK」店供來店內顧客唱歌、
      飲食等營業方式，證人乙○○在其店內每張桌上擺設煙灰
      缸，亦與一般社會經驗相符，被告進入「紅磚厝卡拉OK」
      店內後，隨手拿起在店內之煙灰缸充為攻擊證人乙○○之
      工具，與被告是否熟悉店內擺設根本無涉，以證人乙○○
      所證述在店內遭被告毆打經過，客觀上在2 分鐘並非無可
      能完成。而煙灰缸掉落未舖設地毯之地面上，碎裂或為常
      態，然依個案情形，諸如地板及煙灰缸材質、丟擲力道大
      小等情況，亦非絕無例外，而證人乙○○亦表示其店內之
      煙灰缸相當厚實，僅憑證人乙○○證述該煙灰缸未破碎，
      即推論被告並未執煙灰缸丟擲證人乙○○，亦嫌無據。被
      告復爭執證人乙○○所提出之診斷證明書上並無任何頭皮
      之傷害，主張證人乙○○證述之憑信性一節，然被告遭證
      人乙○○拉扯頭髮，而於案發當日至長庚紀念醫院診療時
      ，亦未診斷出頭皮之傷勢，被告所受頭皮擦傷3 公分之傷
      害係於案發翌日即96年12月25日晚間8 時30分再至醫院補
      充診斷，此觀卷附診斷證明書自明，故證人乙○○稱其至
      醫院時，頭皮僅紅紅的，醫生表示尚不構成傷勢等情，難
      謂與事實不符，要難以證人乙○○提出之診斷證明書未有
      何頭皮之傷害，遽謂證人乙○○證詞必屬虛構，而為有利
      被告之認定。
（五）綜上，本件事證已臻明確，被告上訴意旨猶執陳詞否認犯
      罪，核無理由，應予以駁回。
據上論斷，應依刑事訴訟法第455 條之1 第1 項、第3 項、第36
8條、第373條，判決如主文。
本案經檢察官周芝君到庭執行職務。
中    華    民    國    97    年    12    月    22    日
                  刑事第十二庭  審判長法  官  魏于傑
                                      法  官  羅國鴻
                                      法  官  許雅婷
以上正本證明與原本無異。
不得上訴。
                                      書記官  吳玉蘭
中    華    民    國    97    年    12    月    25    日
附錄本案論罪科刑法條全文：
中華民國刑法第277條
傷害人之身體或健康者，處3 年以下有期徒刑、拘役或1 千元以
下罰金。
犯前項之罪因而致人於死者，處無期徒刑或7 年以上有期徒刑；
致重傷者，處3 年以上10年以下有期徒刑。


司法院資訊處製作；財團法人民間司法改革基金會備份。
